最高法院刑事判決　　　　　　　　　 111年度台上字第1369號
上　訴　人　甲○○
選任辯護人　許立騰律師
兼原審辯護人
上列上訴人因妨害性自主案件，不服臺灣高等法院中華民國 110
年11月17日第二審判決（110年度侵上訴字第189號，起訴案號：
臺灣基隆地方檢察署109 年度偵字第4296號），由原審辯護人代
為提起上訴，本院判決如下：
    主  文
上訴駁回。
    理  由
一、按刑事訴訟法第377 條規定，上訴於第三審法院，非以判決
    違背法令為理由，不得為之。是提起第三審上訴，應以原判
    決違背法令為理由，係屬法定要件。如果上訴理由書狀並未
    依據卷內訴訟資料，具體指摘原判決不適用何種法則或如何
    適用不當，或所指摘原判決違法情事，顯與法律規定得為第
    三審上訴理由之違法情形，不相適合時，均應認其上訴為違
    背法律上之程式，予以駁回。
二、本件原判決經審理後，引用第一審判決書記載之事實、證據
    及理由，認定上訴人甲○○確有其引用第一審判決事實欄（
    下稱事實欄）所載對甲女（卷內編號BA000-A109057 ，人別
    資料詳卷）為強制猥褻犯行，因而維持第一審論處上訴人犯
    強制猥褻罪刑之判決，駁回上訴人在第二審之上訴，已詳細
    說明其採證認事的理由，並補充敘明何以駁回上訴人提起第
    二審上訴之理由。所為論斷，亦有卷證資料可資覆按。
三、上訴理由意旨略以：
㈠、伊已陳明當時係因所坐塑膠椅不堪負荷兩人重量導致重心不
    穩才抱住甲女，不慎碰到甲女臉頰等情，原判決卻以伊「與
    甲女之年齡與身形差距」，認所辯不足採信，惟就所謂「年
    齡與身形差距」為何即足以推論上開所辯不足採信，其理由
    未予說明，且伊固坦承上情，惟始終否認使用強暴等方式，
    違反甲女意願為猥褻行為，原判決竟據此而以甲女所述並非
    無中生有，逕為不利於伊之認定，已有僅憑臆測未依證據認
    定事實之不當。又以當晚甲女雖酒醉，惟意識仍清醒，卻與
    兩名不熟男子（即上訴人及其友人陳○琳）至伊家中顯與常
    情相悖，加以其於偵訊中復提及希望伊賠錢，並要求以新臺
    幣60萬元和解等情，實不無設局敲詐（即仙人跳）之可能性
    。何況甲女指訴之時間長短前後矛盾，事後有無哭泣，甲女
    與證人簡○賢所證亦相異，參以甲女於民國109年12月4日偵
    訊中指稱證人簡○賢、張○璟分別唆使其為誇張之指述，足
    見渠等3 人之證詞有高度誇張互相配合之可疑。以上情節，
    原判決未予釐清研析，詳予說明伊所辯何以不足採之理由，
    自有欠當。
㈡、伊於事後簡○賢載甲女前來伊住處時曾提及報警處理，然簡
    瑞賢及甲女見狀即離開現場，原判決認定此不足為有利伊之
    認定，亦有判決理由不備及應調查之證據未予調查之違法。
㈢、伊聲請傳喚證人陳○宇（即證人陳○琳之子）以證明「甲女
    案發當日是否有酒醉全身無力導致遭伊強制猥褻」之事實，
    此攸關本件究係刑法第224 條規定強制猥褻或性騷擾防治法
    第25條第1 項規定性騷擾之犯行。原判決以甲女指述前後一
    致無明顯瑕疵，且有簡○賢、張○璟證詞得為補強，惟伊始
    終否認上開犯行，所供亦無瑕疵，又以陳○宇未見聞本件案
    發經過為由，不予調查，致無從補強伊所述為真，實有可議
    云云。
四、按犯罪事實之認定，證據之取捨及其證明力如何，乃事實審
    法院自由判斷之職權，如其取捨不違背經驗法則與論理法則
    ，即不得指為違法，而據為上訴第三審之理由。又法院認定
    事實，並不悉以直接證據為必要，其綜合各項調查所得之直
    接、間接證據，本於合理之推論而為判斷，要非法所不許。
    再我國刑事訴訟法對於補強證據之種類，並無設何限制，故
    不問其為直接證據、間接證據，或係間接事實之本身即情況
    證據，均得為補強證據之資料，倘得以佐證被害人之指述或
    證人所述之犯罪事實非屬虛構，即已充分。原判決引用第一
    審判決書記載之證據，並依憑上訴人所為不利於己之供述，
    證人甲女、簡○賢、張○璟、陳○琳分別於警詢、偵訊、第
    一審審理時所為不利於上訴人之證述，佐以卷附測謊儀器測
    試具結書、內政部警政署刑事警察局109 年10月23日刑鑑字
    第0000000000號鑑定書（對上訴人進行測謊鑑定，結果呈不
    實反應）等相關證據資料。另說明：甲女就上訴人強拉其坐
    大腿上，並自後環抱，且不顧甲女之掙扎反抗，仍強行撫摸
    其手、腳、大腿內側及臀部，並強轉甲女臉頰親吻嘴唇等主
    要犯罪情節之證述內容前後一致，並無明顯瑕疵可指。輔以
    證人簡○賢雖未親自見聞上訴人與甲女間上開情事，但其於
    案發後即接獲甲女之電話，聽聞甲女驚恐、害怕之情緒，並
    親眼見聞甲女案發後坐在住家一樓椅子身體發抖之狀況，事
    後並陪同甲女報警等情節，自得作為判斷甲女之指訴是否具
    可信性之參考。另簡○賢同時證稱當天未報警係因甲女身體
    狀況極度不舒服，且感覺有點醉等語，亦與甲女所證：我當
    時沒有力氣，所以跟簡○賢說不想待在這裡（指上訴人家）
    ，就先離開現場，隔了2、3天後，在簡○賢、張○璟陪同下
    ，先去找當地里長然後報警等言相符，衡情亦無違常情。復
    證人張○璟所證其親見甲女於上課時神情怪怪的，向其述說
    案發情形時發抖、流眼淚之情緒反應等情況，為張○璟親自
    見聞，此部分所證亦得擔保甲女指訴具有可信性之補強證據
    。另以證人陳○琳再三強調其重聽很嚴重，且於偵查中具結
    作證稱沒有聽到甲女如何叫甲○○等語，又就「甲女究竟有
    無說要做甲○○的乾女兒，還說要坐到甲○○的大腿上」等
    情，前後證述不一致，而無從以其於警詢時之證述作為有利
    上訴人之認定。因認上訴人有事實欄所載強制猥褻之犯行；
    復就上訴人否認犯罪所執各詞，及辯護人為上訴人所辯各詞
    ，如何皆不足採取，亦依卷內證據資料，詳予指駁及說明。
    另原審係於踐行證據調查程序完畢，經綜合判斷前開卷附證
    據資料後，憑以認定上訴人之犯罪事實，並非單憑甲女所為
    不利於上訴人之指述為論據，自難謂欠缺補強證據，尚無所
    指有違證據法則之情形存在。核屬原審採證、認事職權之適
    法行使，並無上訴意旨㈠至㈢所指調查職責未盡及證據不足
    之情形，且無悖於論理法則與經驗法則，自不容任意指摘為
    違法。
五、依法應於審判期日調查之證據，係指與待證事實有重要關係
    ，在客觀上顯有調查必要性之證據而言，若僅枝節性問題，
    或所欲證明之事項已臻明確，或就同一證據再度聲請調查，
    自均欠缺其調查之必要性，倘未為無益之調查，無違法可言
    。原判決已敘明：上訴人聲請傳喚證人陳○宇以證明案發前
    上訴人與甲女在陳○琳家中之互動，惟陳○宇未見聞本件發
    生經過（即陳○宇未偕同至上訴人家），與本案亦無關聯，
    因認無傳喚之必要等旨甚詳，核屬事實審法院自由裁量行使
    之範疇，於法並無違誤。況按性騷擾防治法第25條第1 項規
    定之性騷擾罪與刑法強制猥褻罪之主要區別，在於行為人係
    以「乘人不及抗拒」即偷襲式、短暫性之方法為侵害，被害
    人未及反應，侵害行為即已完成，所為尚未達於妨害被害人
    性意思之自由，而僅破壞被害人所享有關於性、性別等與性
    有關之寧靜、不受干擾之平和狀態。本件依甲女所述上訴人
    強拉坐其大腿，對其撫摸、親吻等等，與性騷擾罪之偷襲式
    、短暫性之侵害，顯有未合，證人陳○宇案發時既不在場，
    自無從證述當場究發生何情節至明。上訴意旨㈢徒謂原審未
    依聲請傳喚證人陳○宇到庭調查甲女當日之狀況，逕為不利
    於伊之認定，實有未當云云，依上述說明，自係未依據卷內
    證據資料而為指摘，顯非適法之第三審上訴理由。
六、上訴意旨置原判決之明白論敘於不顧，猶持已為原判決指駁
    之陳詞再事爭辯，或對於事實審法院取捨證據與本於確信自
    由判斷證據證明力之職權適法行使，任意爭執，或就不影響
    判決結果之枝節事項，徒以自己之說詞，漫指為違法，或請
    求再調查證據，要與法律規定得為第三審上訴理由之違法情
    形，不相適合，應予駁回。
據上論結，應依刑事訴訟法第395條前段，判決如主文。
中    華    民    國   111    年    5     月    11    日
                  刑事第七庭審判長法  官  段  景  榕  
                                  法  官  汪  梅  芬  
                                  法  官  宋  松  璟  
                                  法  官  林  海  祥  
                                  法  官  沈  揚  仁  
本件正本證明與原本無異
                                  書記官
中    華    民    國   111    年    5     月    17    日